臺灣高雄地方法院刑事判決
111年度簡上字第215號
上  訴  人  臺灣高雄地方檢察署檢察官          
被      告  宋竣亦



上列上訴人因被告詐欺案件，不服本院高雄簡易庭中華民國111
年5月30日111年度簡字第1404號刑事簡易判決（起訴書案號：臺
灣高雄地方檢察署110年度偵字第12692號、第15404號），提起
上訴，本院管轄之第二審合議庭判決如下：
    主      文
上訴駁回。
    事實及理由
一、本案經本院審理結果，認第一審刑事簡易判決認事、用法及
    量刑均無不當，應予維持。除就「事實及理由」欄中，「告
    訴人丙○○」均更正為「被害人丙○○」；證據部分補充被告丁○○於本院審判程序時之自白外（簡上卷第96頁），其餘犯罪
    事實及理由，均依刑事訴訟法第373條規定，引用第一審簡
    易判決書之記載（如附件）。
二、證據能力部分
    被告以外之人於審判外之陳述，雖不符前4條之規定，而經
    當事人於審判程序同意作為證據，法院審酌該言詞陳述或書
    面陳述作成時之情況，認為適當者，亦得為證據，刑事訴訟
    法第159條之5第1項定有明文。本判決所引各項傳聞證據，
    雖係被告以外之人審判外陳述，然均經當事人於本院審理時
    同意作為證據，復審酌該等證據方法作成時並無違法不當或
    證明力明顯過低之瑕疵，依前開規定俱有證據能力。又所引
    非供述證據，與本案均有關聯性，且查無違反法定程序取得
    之情，依刑事訴訟法第158條之4反面解釋，亦均有證據能力
    。
三、檢察官上訴意旨略以：被告所為對政府公信力已造成一定傷
    害，犯後起先否認犯行，嗣後始改口坦承，態度不佳。原審
    雖以被告已與2位被害人和解為由，予以緩刑。然被告除歸
    還詐騙所得外，僅再賠償被害人乙○○新臺幣（下同）5,000
    元即可換取緩刑，量刑實屬過輕；所附緩刑條件之義務勞務
    時數僅有80小時，相較於所量處之有期徒刑3月亦有失比例
    等語。
四、上訴論斷
　㈠量刑之輕重，係事實審法院得依職權自由裁量之事項，茍已
    斟酌刑法第57條各款所列情狀而未逾越法定刑度，則不得遽
    指為違法；又刑罰之量定屬法院自由裁量之職權行使，但仍
    應審酌刑法第57條所列各款事由及一切情狀，為酌量輕重之
    標準，並非漫無限制，在同一犯罪事實與情節，如別無其他
    加重或減輕之原因，下級法院量定之刑，亦無過重或失輕之
    不當情形，則上級法院對於下級法院之職權行使，原則上應
    予尊重。
　㈡原審認被告所為涉犯刑法第339條第1項之詐欺取財罪，並審
    酌被告不思以正當方法獲取所需，竟施用詐術詐騙被害人丙○○、告訴人乙○○，致2人受有財產損害，影響社會交易秩序
    。惟念被告終能坦承犯行，態度尚可，並已賠償被害人丙○○
    、告訴人乙○○，有本院辦理刑事案件電話紀錄查詢表、存款
    交易憑證及被告提供之還款紀錄在卷可參；兼衡被告自述之
    教育程度、目前擔任司機、已婚、育有2名未成年子女之家
    庭狀況、健康情形良好等一切情狀，就所犯二罪，分別量處
    有期徒刑2月，並均諭知以1,000元折算1日之易科罰金折算
    標準。並考量被告本案所犯2次詐欺取財罪，詐騙對象為2人
    ，犯罪手段、態樣及被害法益，均屬雷同，依罪責相當原則
    ，並參諸刑法第51條第5款採限制加重，而非累加原則之意
    旨，以及被告2次犯罪之情節與本案被害人2人所受財產損失
    等情況，定應執行有期徒刑3月，及同前之易科罰金折算標
    準。末衡以被告未曾因故意犯罪受有期徒刑以上刑之宣告，
    有臺灣高等法院被告前案紀錄表在卷可稽。其因一時失慮，
    致犯本罪，且終能坦承犯行，並已將詐得款項歸還被害人，
    顯然知所悔悟，諒其經此偵、審程序及刑之宣告，當知所警
    惕，應無再犯之虞，認前開所宣告之刑以暫不執行為適當，
    爰併依刑法第74條第1項第1款規定，宣告緩刑2年，以啟自
    新。另審酌被告本案所為，係因不循正途賺取金錢及法治觀
    念薄弱而觸法，為確保其能記取教訓，並建立尊重法治之正
    確觀念，依刑法第74條第2項第5款、第8款規定，諭知其應
    向檢察官指定如主文所示之機構或團體提供80小時之義務勞
    務，並應接受2 場次之法治教育。
　㈢經核原審認事用法均無不當，就刑法第57條各款所定量刑應
    審酌之事項均妥為斟酌，而已將上訴意旨所指之被告身分、
    所犯情節及犯後態度等情納入審酌，所量處之刑度並未逾越
    法定刑度範圍，亦難認有何輕重明顯失衡而違反罪刑相當性
    之情形；所為緩刑宣告及諭知之緩刑條件，除與法律規範無
    違，亦難認有明顯違反比例之處。是原審自由裁量之職權行
    使，自應予以尊重。從而，上訴意旨以前開情詞提起上訴，
    指摘原判決不當，經核並無理由，應予駁回。
據上論斷，應依刑事訴訟法第455條之1第1項、第3項、第368條
、第373條，判決如主文。
本案經檢察官戊○○提起公訴，檢察官甲○○到庭執行職務。 
中　　華　　民　　國　　111 　年　　9 　　月　　29　　日
                  刑事第二庭  審判長法  官  吳佳頴
                                    法  官  徐莉喬
                                    法  官  林于心
以上正本證明與原本無異。
不得上訴。
中　　華　　民　　國　　111 　年　　9 　　月　　29　　日
                                    書記官  莊琇晴
附錄本案論罪科刑法條：
中華民國刑法第339條第1項
意圖為自己或第三人不法之所有，以詐術使人將本人或第三人之
物交付者，處5年以下有期徒刑、拘役或科或併科50萬元以下罰
金。
〈卷證索引〉
1 法務部廉政署110廉查南36字第11017019600號卷 調一卷  2 高雄市調查處高市法字第11068550640號卷 調二卷 3 臺灣高雄地方檢察署110年度他字第2084號卷 他一卷 4 臺灣高雄地方檢察署110年度他字第2825號卷 他二卷 5 臺灣高雄地方檢察署110年度他字第1284號卷 他三卷 6 臺灣高雄地方檢察署111年度偵字第12692號卷 偵一卷 7 臺灣高雄地方檢察署111年度偵字第15404號卷 偵二卷 8 本院111年度審易字第205號卷 審易卷 9 本院111年度易字第79號卷 易字卷 10 本院111年度簡字第1404號卷 簡字卷 11 本院111年度簡上字第215號卷 簡上卷 
附件：
臺灣高雄地方法院刑事簡易判決
111年度簡字第1404號
公  訴  人  臺灣高雄地方檢察署檢察官
被      告  丁○○
選任辯護人  李慶榮律師
            劉建畿律師
            林宜儒律師
上列被告因詐欺案件，經檢察官提起公訴（110年度偵字第12692
、15404號），經被告自白犯罪，本院合議庭認為宜以簡易判決
處刑（原案號:111年度易字第79號) ，裁定由受命法官獨任逕以
簡易判決處刑如下：
    主  文
丁○○犯詐欺取財罪，處有期徒刑貳月，如易科罰金，以新臺幣壹
仟元折算壹日。又犯詐欺取財罪，處有期徒刑貳月，如易科罰金
，以新臺幣壹仟元折算壹日。應執行有期徒刑參月，如易科罰金
，以新臺幣壹仟元折算壹日。緩刑貳年，並應接受法治教育貳場
次及向檢察官指定之政府機關、政府機構、行政法人、社區或其
他符合公益目的之機構或團體，提供捌拾小時之義務勞務。緩刑
期間付保護管束。
    事實及理由
一、丁○○先前係高雄市政府民政局兵役處約僱人員，因有債務問
    題，需錢孔急，竟意圖為自己不法之所有，基於詐欺取財之
    犯意，分別為下列犯行：
  ㈠於民國109年10月間某日，於高雄市政府鳳山行政中心向前高
    雄市政府行政暨國際處派駐鳳山行政中心約僱人員丙○○（業
    於109年10月23日離職）搭訕並佯稱：伊有管道可以透過高
    雄市政府某退休人員介紹約聘僱職缺之工作，惟需繳納打點
    費用，沒成功還能全額退款等語，致丙○○誤信為真，並依丁○○之指示，陸續於附表編號1所示日期從其名下「台新國際
    商業銀行、帳號00000000000000號」帳戶匯款至丁○○名下「
    華南商業銀行、帳號000000000000號」帳戶，共計新臺幣（
    下同）2萬4,000元（如附表編號1匯款日期與金額），而丁○○即於每次丙○○匯款後，當日即將款項全數領出（如附表編
    號1領款日期與金額），帳戶餘額均僅剩零頭，豈料丁○○收
    取款項後再以「介紹人未退費、需私下處理」、「已進入評
    選階段」、「錄取後可享有國旅卡福利」及「家中有人過世
    請喪假」等理由拖延、搪塞，丙○○遲未收到職缺錄取通知亦
    未收到退款，遂察覺遭丁○○詐騙。
　㈡於109年12月14日，前往位於高雄市○○區○○○路00號「婉玲快
    剪店」理髮，向負責人乙○○搭訕並佯稱：「伊有管道可以投
    資高獲利之儲蓄保險，惟需先繳納費用1萬5,000元」等語，
    致乙○○誤信為真，並依丁○○之指示，於109年12月14日從其
    名下「中國信託銀行、帳號000000000000號」帳戶匯款1萬5
    ,000元至丁○○名下「安泰商業銀行、帳號0000000000000號
    」帳戶（如附表編號2①），惟後續均未收到獲利之利息。嗣
    丁○○承前同一犯意，接續於110年1月28日，再佯以「業管忠
    烈祠因有外包工人受傷送醫，兵役處處長請伊處理慰問金事
    宜」為由，向乙○○商借現金，致乙○○誤信為真，並依丁○○之
    指示，交付現金2萬5,000元予丁○○（如附表編號2②），幾經
    催討後，丁○○始於110年1月29日匯款返還5,000元至乙○○名
    下之「中國信託銀行、帳號000000000000號」帳戶，後續則
    以各種理由拖延，乙○○遲未收到丁○○還款，遂於110年2月9
    日至辦公處所找丁○○而得知已離職，始察覺遭丁○○詐騙。
二、上開犯罪事實，業據被告丁○○（下稱被告）於本院審理時坦
    承不諱（見易字卷第43頁），核與證人即告訴人丙○○、乙○○
    分別於調查局詢問、廉政署詢問、偵訊及本院審理時相符（
    丙○○見他二卷第7至12頁、他一卷第73至75頁；乙○○見調一
    卷第79至83頁、他三卷第59至63頁、審易卷第43頁），並有
    如附表「證據出處」欄所示證據在卷可稽，足認被告任意性
    自白，與事實相符，堪予採信。綜上所述，本案事證明確，
    被告上開犯行，洵堪認定，應依法論科。
三、論罪科刑
　㈠核被告上開一㈠、㈡所為，均係犯刑法第339條第1項之詐欺取
    財罪。
　㈡被告上開一、㈡所為，乃係於基於單一詐欺取財之犯意，密切
    接近之時間內所為，且就同一被害人而言，其各次犯罪目的
    同一，侵害同一法益，各行為之獨立性極為薄弱，依一般社
    會健全觀念，在時間差距上，難以強行分開，在刑法評價上
    ，以視為數個舉動之接續施行，合為包括之一行為予以評價
    ，較為合理，均應論以接續犯一罪。
  ㈢被告上開一、㈠、㈡先後2次犯行，犯意各別，行為互異，應予
    分論併罰。
  ㈣爰以行為人之責任為基礎，審酌被告不思以正當方法獲取所
    需，竟施用詐術詐騙告訴人丙○○、乙○○，致告訴人2人受有
    財產損害，影響社會交易秩序，所為實屬不該，惟念被告犯
    後坦承犯行，態度尚可，並均已賠償告訴人2人，有本院辦
    理刑事案件電話紀錄查詢表、存款交易憑證、被告提供之還
    款紀錄（見易字卷第135、137、145至149頁）在卷可參，兼
    衡被告自述大學肄業之教育程度、目前從事司機工作、已婚
    、育有2名未成年子女之家庭狀況、健康情形良好，及其他
    一切具體情狀，就被告本案所犯2罪，分別量處如主文所示
    之刑，並均諭知如易科罰金，以1,000元折算1日之折算標準
    。再考量被告所犯2次詐欺取財罪，詐欺取財對象為2人，犯
    罪手段、態樣及被害法益，均屬雷同，依罪責相當原則，並
    參諸刑法第51條第5款係採限制加重原則，而非累加原則之
    意旨，以及被告2次犯罪之情節與本案告訴人2人所受財產損
    失等情況，爰定應執行之刑如主文所示，並定同前之易科罰
    金折算標準。
  ㈤被告未曾因故意犯罪受有期徒刑以上刑之宣告，有臺灣高等
    法院被告前案紀錄表在卷可稽。其因一時失慮，致犯本罪，
    且犯後於本院審理中坦承犯行，並已將詐得款項歸還告訴人
    2人，顯然知所悔悟，諒其經此偵、審程序及刑之宣告，當
    知所警惕，應無再犯之虞，認前開所宣告之刑以暫不執行為
    適當，爰併依刑法第74條第1項第1款規定，宣告緩刑2年，
    以啟自新。另審酌被告上揭所為，係因不循正途賺取金錢及
    法治觀念薄弱而觸法，為確保其能記取教訓，並建立尊重法
    治之正確觀念，依刑法第74條第2項第5款、第8 款規定，諭
    知其應向檢察官指定如主文所示之機構或團體提供80小時之
    義務勞務，並應接受2 場次之法治教育，以發揮附條件緩刑
    制度之立意及避免短期自由刑執行所肇致之弊端，以期符合
    本案緩刑目的，併依刑法第93條第1項第2款之規定，諭知於
    緩刑期間付保護管束。
四、沒收部分
  ㈠被告本案2次犯行分別詐得2萬4,000元、4萬元，核屬其犯罪
    所得，然告訴人丙○○被詐金錢被告已全數返還，而被告返還
    及賠償告訴人乙○○之金額45,000元亦已逾詐騙金額，實際上
    已填補告訴人2人所受損害，如再予沒收或追徵，將有過苛
    之虞，爰依刑法第38條之2第2項之規定，不予宣告沒收。
　㈡至扣案高雄市兵役處令1張、高雄市兵役處函1張、存款人收
    執聯12張、電子產品（iphone手機）1台，據被告供稱：這
    些物品均與本件無關等語（見易字卷第43頁），再遍查全卷
    亦無積極證據足認與被告本件犯行有關或有直接關係，故前
    揭扣案物品均無庸宣告沒收。
五、依刑事訴訟法第449條第2項、第3項、第454條第2項，逕以
    簡易判決處刑如主文。
六、如不服本判決，得自收受送達之翌日起20日內，向本院提出
    上訴狀，上訴於本院第二審合議庭（須附繕本）。
七、本案經檢察官戊○○提起公訴，檢察官劉淑慧到庭執行職    
      務。
中　　華　　民　　國　　111 　年　　5 　　月　　30　　日
                  高雄簡易庭    法  官  賴建旭
以上正本證明與原本無異。
如不服本判決，應於判決送達之日起20日內向本院提出上訴書狀
。
告訴人或被害人如不服判決，應備理由具狀向檢察官請求上訴，
上訴期間之計算，以檢察官收受判決正本之日起算。
因疫情而遲誤不變期間，得向法院聲請回復原狀。
中　　華　　民　　國　　111 　年　　5 　　月　　30　　日
                                書記官  陳雅惠